【裁判字號】    98,監宣,459
【裁判日期】    990324
【裁判案由】    聲請監護宣告等
【裁判全文】
臺灣高雄地方法院民事裁定             98年度監宣字第459號
聲  請  人  甲○○
應受監護宣  乙○○
告      人
上列聲請人聲請監護宣告事件，本院裁定如下：
    主  文
宣告乙○○（男，民國○○年○ 月○○日生，身份證統一編號：Ｚ000
000000號）為受監護宣告之人。
選定甲○○（男，民國○○年○ 月○○日生，身份證統一編號：Ｚ000
000000號）為受監護宣告人乙○○之監護人。
指定丙○○○（女，民國○○年○ 月○○日生，身份證統一編號：Ｚ0
00000000號）為會同開具財產清冊之人。
聲請程序費用由受監護宣告人乙○○負擔。
    理  由
一、本件聲請意旨略以：聲請人甲○○為應受監護宣告人乙○○
    之長子，乙○○於民國98年10月26日發生車禍，致頭部外傷
    合併顱骨骨折、氣腦、腦水腫及顱內出血等傷害，因氣切無
    法言語，現呈意識不清狀態，雖延醫診治但不見起色，已不
    能為意思表示或受意思表示，或不能辨識其意思表示之效果
    ，已達受監護宣告之程度，聲請人爰依法聲請本院准予對乙○○為監護宣告等語。
二、按「對於因精神障礙或其他心智缺陷，致不能為意思表示或
    受意思表示，或不能辨識其意思表示之效果者，法院得因本
    人、配偶、四親等內之親屬、最近一年有同居事實之其他親
    屬、檢察官、主管機關或社會福利機構之聲請，為監護之宣
    告。」，98年11月23日修正生效之民法第14條第1 項定有明
    文。又「法院應於鑑定人前訊問應受監護宣告之人。但有礙
    難訊問之情形或恐有害其健康者，不在此限。」、「監護之
    宣告，非就應受監護宣告之人之精神或心智狀況訊問鑑定人
    後，不得為之。」、「法院為監護之宣告時，應依職權就配
    偶、四親等內之親屬、最近一年有同居事實之其他親屬、主
    管機關、社會福利機構或其他適當之人選定一人或數人為監
    護人，並同時指定會同開具財產清冊之人。」，98年11月23
    日修正生效之民事訴訟法第602 條第1 項、第603 條、民法
    第1111條第1 項亦分別定有明文。
三、經查：聲請人主張之事實，有戶籍謄本、高雄市立小港醫院
    診斷證明書為據，本院審驗乙○○之精神狀況，經本院於鑑
    定人高雄市立小港醫院李昆興醫師前訊問乙○○，其因氣切
    無法回答，且乙○○經鑑定人李昆興醫師鑑定後認為：乙○○因頭部外傷，有影響到神經障礙，一些簡單肢體動作可以
    做到，但是比較精細意思表達困難，不能為意思表示或受意
    思表示等語（見本院99年3 月19日鑑定筆錄），是依上揭鑑
    定結果，乙○○因上揭意外受傷致心智缺陷，顯已達不能為
    意思表示或受意思表示，或不能辨識其意思表示之效果之程
    度，應可認定。本院爰依法宣告乙○○為受監護宣告之人。
四、次查，聲請人為受監護宣告人乙○○之長子，有戶籍謄本1
    份在卷可參，是本院審酌聲請人與受監護宣告人乙○○關係
    密切，聲請人亦有意願擔任監護人，現實際負責照顧受監護
    宣告人乙○○，是本院認由聲請人擔任監護人，應無不當之
    處，本院爰依上揭法條規定，選定聲請人擔任乙○○之監護
    人。又經本院選定之監護人即聲請人，自應依民法第1112
    條規定，負責護養療治受監護宣告人乙○○之身體及妥善為
    財產管理之職務，一併敘明。
五、另就指定會同開具財產清冊之人部分，聲請人陳述：請本院
    指定其母親丙○○○擔任會同開具財產清冊之人等語。本院
    參酌，丙○○○為受監護宣告人之配偶，是本院認由其擔任
    會同開具財產清冊之人，亦無不當，本院爰依上揭法條規定
    ，指定丙○○○擔任會同開具財產清冊之人。又依民法第11
    13條準用同法第1099條之規定，於監護開始時，監護人對於
    受監護宣告人乙○○之財產，應會同丙○○○，於2 個月內
    開具財產清冊並陳報法院，併此敘明。
六、依民事訴訟法第608 條第1 項，裁定如主文。
中    華    民    國    99    年    3     月    24    日
                   家事法庭     法  官  郭佳瑛
正本係照原本作成。
如不服本裁定關於選定監護人及指定會同開具財產清冊之人等部
分，應於送達後10日內向本院提出抗告狀，並繳納抗告費新臺幣
1,000元；其餘關於宣告監護之部分，不得抗告。
中    華    民    國    99    年    3     月    24    日
                                書記官  曾小玲

司法院資訊處製作；財團法人民間司法改革基金會備份。
